臺灣高等法院刑事判決
111年度侵上訴字第167號
上  訴  人  臺灣新北地方檢察署檢察官
被      告  高浩城




指定辯護人  本院公設辯護人戴遐齡
上列上訴人因被告妨害性自主案件，不服臺灣新北地方法院110
年度侵訴字第123號，中華民國111年3月22日第一審判決（起訴
案號：臺灣新北地方檢察署110年度偵字第12298號），提起上訴
，本院判決如下：
    主  文
上訴駁回。
    事  實
一、高浩城與代號0000-A00000號之成年女子（下稱A女，名籍詳
    卷附性侵害案件真實姓名對照表）為民國107年初透過交友
    軟體相識之網友。高浩城於109年12月28日晚間11時36分許
    ，在不詳地點，以社群軟體Instagram（IG）私訊傳送A女與
    前男友性交影片之截圖予A女，並要約其與之發生性行為，
    經A女拒絕後，高浩城竟為達成與A女見面之目的，基於對A
    女脅迫使行無義務之事之犯意，對A女恫稱「好吧  那就眾
    樂樂好了」等語，表示若A女拒絕前往與其見面，即將A女前
    開性交影片散布，惟經A女以即將考試、生理期為由拒絕，A
    女並因心生畏懼而於109年12月29日報警處理；然高浩城承
    前犯意，於109年12月30日上午11時1分許，以IG傳送訊息，
    接續對A女恫稱「看來妳不擔心大家觀看是嗎」等語，欲迫
    使A女與其相約見面，A女經員警建議後假意與高浩城相約將
    於同日下午4時，在新北市○○區○○路○段00號7樓之薇城精緻
    旅店703室見面；嗣同日高浩城抵達該旅店703室後，復於下
    午4時6分許以IG傳送訊息，接續對A女恫稱「別搞花招  我
    要是有什麼狀況  東西是會上傳的」；經A女以訊息回覆表
    示已抵達，高浩城乃步出房間，而為隨同A女到場之員警逮
    捕乃未遂，並扣得高浩城所有用以傳送前述訊息之行動電話
    1支。
二、案經A女訴由新北市政府警察局三重分局報請臺灣新北地方
    檢察署檢察官偵查起訴。
    理  由
一、程序部分：
  ㈠遮隱被害人即告訴人A女身分資訊之依據：
　　按性侵害犯罪防治法第12條第2項規定：司法機關所製作必
    須公示之文書，不得揭露性侵害被害人之姓名、出生年月日
    、住居所及其他足資識別被害人身分之資訊。是本判決對於
    告訴人A女之姓名及人別身分資料，即依法予以遮隱。
  ㈡關於證據能力部分：本判決所引用之證據資料，無論供述證
    據或非供述證據，檢察官、被告高浩城及其辯護人均同意有
    證據能力（本院卷第47至49頁、第73至75頁），且本院審酌
    該等供述證據作成時之情況，認為適當，非供述證據，亦查
    無非法取得而應予排除之情形，自均得作為證據。
二、認定犯罪事實所憑之證據及理由：　　
    上揭強制犯罪事實，業據被告於偵查中（含警詢）、原審及
    本院審判中坦承不諱，核與證人即告訴人A女於警詢、偵訊
    之證訴均大致相符，並有新北市政府警察局三重分局搜索扣
    押筆錄、扣押物品目錄表、三重派出所110年4月10日職務報
    告、指認犯罪嫌疑人紀錄表、數位證物勘察採證同意書各1
    份、被告個人IG首頁翻拍照片、現場照片、扣案手機照片各
    1張、被告手機內儲存性交影片之翻拍照片2張、被告與A女 
    IG對話翻拍照片12張在卷可佐，及行動電話1支扣案可證，
    足見被告之自白係與事實相符，堪予採信；從而，本案事證
    明確，被告犯行堪以認定，應依法論科。
三、論罪
　㈠核被告所為，係犯刑法第304條第2項、第1項強制未遂罪。又
    被告所為，係基於單一之犯罪決意，於密切接近之時地實施
    ，侵害A女之同一法益，各行為之獨立性極為薄弱，依一般
    社會健全觀念，在時間差距上，難以強行分開，是應視為係
    數個舉動接續施行之一行為，屬接續犯一罪。而因被告所為
    僅止於未遂，爰依刑法第25條第2項規定，按既遂犯之刑減
    輕之。另按刑法第305條之恐嚇危害安全罪，係指單純以將
    來加害生命、身體、自由、名譽、財產之事，恐嚇他人致生
    危害於安全者而言，如對於他人之生命、身體等，以現實之
    強暴、脅迫手段加以危害要挾，使人行無義務之事或妨害人
    行使權利，即應構成刑法第304條之強制罪，縱有恐嚇行為
    ，亦僅屬犯強制罪之手段，無更論以恐嚇危害安全罪之餘地
    （最高法院72年度台上字第5618號判決、93年度台上字第33
    09號判決意旨參照）。查被告所為，係以加害名譽之事恐嚇
    告訴人，其恐嚇之目的係為脅迫告訴人與相約見面，其恐嚇
    行為，僅屬強制行為之手段，依上開說明，至無庸另論恐嚇
    危害安全罪。
　㈡至於公訴意旨雖認被告係犯刑法第221條第2 項、第1項強制
    性交未遂罪。惟按刑法第221條第1項、第2 項之強制性交未
    遂罪，須基於對男女強制性交之犯意，著手實行強暴、脅迫
    、恐嚇、催眠術或其他違反其意願之非法方法，而未發生強
    制性交之結果，始能成立。行為人尚未開始對被害人為性交
    行為前所施用之強暴、脅迫等非法方法，得否認為已著手實
    行強制性交之構成要件行為，應視其強制性交之犯意是否已
    表徵於外，並就犯罪實行之全部過程予以觀察。必以由其所
    施用之強暴、脅迫等非法方法，足以表徵其係基於強制性交
    之犯意而為，且與性交行為之進行，在時間、地點及手段上
    有直接、密切之關聯，始可認為已著手實行強制性交之構成
    要件行為（參見最高法院70年台上字第1022號、68年台上字
    第198 號判例所揭示之法理、104年度台上字第28號、106年
    台上1995號判決）。易言之，必以被告所施用之脅迫方法，
    就犯罪實行之全部過程觀之，在時間、地點與手段上均密接
    於「性交」之構成要件行為，始能認符合「實行行為」之前
    緣而得認為已經著手。而另按「稱性交者，謂非基於正當目
    的所為之下列性侵入行為：一、以性器進入他人之性器、肛
    門或口腔，或使之接合之行為。二、以性器以外之其他身體
    部位或器物進入他人之性器、肛門，或使之接合之行為。」
    ，刑法第10條第5項第1、2款訂有明文。被告對其曾傳送上
    開訊息予A女之事實，均供認不諱，惟依卷內資料，縱被告
    有傳送訊息給A女之行為，似係意圖與A女為性交，而透過網
    路訊息表達要脅見面配合之意思，但於二人尚非面對面之情
    形下，就時間及空間距離而言，該傳送網路訊息之行為與對
    A女實行強制性交，二者並無密切接近之關聯性。且A女嗣即
    報警，並在警員陪同前往，而非單獨赴約，可見被告傳送訊
    息之脅迫手段，實難謂在時間、地點與手段上，已密接於強
    制性交罪之「性交」構成要件行為，而與實施強制性交時之
    「違反被害人意願之方法，妨害被害人之性自主意思」之行
    為尚屬有間。然被告既以揚言散布A女性交影片，脅迫A女與
    其相約見面，欲使A女行無義務之事，已屬對於A女著手實施
    強制行為，而因A女報警止於未遂，是公訴意旨認被告所為
    係犯強制性交未遂罪嫌，容有誤會，惟因起訴之基本事實相
    同，原審已告知上開變更之罪名（原審卷第104頁），並依
    刑事訴訟法第300條規定，變更檢察官所引應適用之法條。
三、維持原判決及駁回上訴之理由：　　　
　㈠本院審理結果，認原審以被告犯刑法強制未遂罪事證明確，
    以被告之責任為基礎，並斟酌被告為智慮成熟之成年人，僅
    為滿足一己私慾，竟以如事實欄所示手段脅迫恫嚇A女，欲
    迫使A女行無義務之事，所為顯然欠缺法治觀念及對他人之
    尊重；惟念被告無前科，素行良好，又坦承犯行，且已與A
    女以新台幣10萬元達成和解並賠償完畢而獲其原諒，有原審
    調解筆錄1份在卷可參（原審卷第59頁），堪認甚有悔意，
    兼衡其職業、智識程度、生活情形、經濟狀況、社會經驗、
    犯罪之動機、目的、手段、情節等一切情狀，而量處有期徒
    刑8月。緩刑2年，緩刑期間付保護管束，並應參加法治教育
    3場次，並就扣案手機依法宣告沒收，已於判決理由中論述
    綦詳，經核原判決之認事用法並無違誤，且所為量刑已就刑
    法第57條規定事項詳為審酌，亦稱妥適，既未逾越法定刑度
    ，亦無濫用自由裁量之權限。
　㈡檢察官上訴意旨略以：依最高法院97年度台上字第3437號判
    決、29年度上字第2103號判例意旨，足見強制行為縱使未與
    性交行為同時、同地發生，或性交行為尚未發生，應無礙強
    制性交未遂行為是否著手之判斷。又依最高法院104年度台
    上字第28號判決所揭示之標準乃觀察行為人表露於外之性交
    犯意與性交行為是否直接、密接，並非要求需同時、同地發
    生。被告基於強制性交犯意，接續於109年12月28日、109年
    12月30日暗示若A女 不與其為性交行為，欲散佈A女之性愛
    影片，A女心生畏懼，方由警方於當日陪同到場，且被告在
    知悉A女抵達旅館樓下，復傳送「別搞花招 我要是有什麼狀
    況 東西是會上傳的」恫嚇A女，兩人幾乎處於相連之空間，
    離其遂行性交行為之目的已相當接近。而當被告恐嚇欲散佈
    性愛影像起，A女即已因害怕而不得不思考是否要配合被告
    從事性行為，性自主意識已受侵害。是本件被告恐嚇之行為
    與性交行為，在科技網絡發達的社會背景下，應認具有時間
    及空間上之密接性，被告之行為已達著手實行強制性交構成
    要件之程度，原審於此應有論理不完備之處等語。
  ㈢查：A女因被告前所發送之簡訊，已報警請求警方協助逮捕被
    告，在警方陪同下，前往赴約，足徵A女並無因被告所發之
    簡訊，而致A女性自主意識遭壓迫，此參A女於109年12月28
    日上午10時46分許，前往新北市政府警察局三重分局三重派
    出所製作筆錄時亦係稱：「因我Goodnight認識之網友高浩
    城表示若我不答應與他約炮，他就要將我和我前男友之間的
    性愛影片散播，我覺得我遭恐嚇故至所報案。…」等語（偵
    卷一第11頁）；於偵查中具結後證稱：「（你為何會與高浩
    城約在薇城旅店碰面？）因為高浩城一直傳訊息給我不跟他
    約炮他就要把影片外流，所以我去警局報案，所長就建議既
    然他要約我出去那就跟他出去再抓他。」、「（你依警察建
    議與高浩城約在薇城旅店碰面是因為你擔心高浩城會把影片
    外流還是要抓他？）我要抓他也擔心影片會外流，且28日至
    30日間高浩城還有傳訊息跟我說如果不跟他約炮他就要把影
    片散佈出去。」等語（偵卷第165、167頁），益徵A女 係依
    員警建議，與被告相約見面，並無檢察官所指A女性自主意
    識遭壓迫之情。且被告所施用之脅迫方法，就犯罪實行之全
    部過程觀之，在時間、地點與手段上均非密接於「性交」之
    構成要件行為，業經本院說明如前。至檢察官所引最高法院
    97年度台上字第3437號判決指摘原判決，惟個案犯罪事實、
    情節不同，自不得比附援引。故原審認被告犯強制未遂罪，
    並無違誤，應可維持。檢察官仍執前詞提起上訴，為無理由
    ，應予駁回。
據上論斷，應依刑事訴訟法第368條，判決如主文。
本案經檢察官林蔚宣提起公訴，檢察官許慈儀提起上訴，檢察官
黃逸帆到庭執行職務。
中　　華　　民　　國　　111 　年　　9 　　月　　21　　日
                  刑事第二十庭  審判長法　官  吳淑惠
                                      法　官  吳祚丞  
                                      法　官  王惟琪
以上正本證明與原本無異。
如不服本判決，應於收受送達後20日內向本院提出上訴書狀，其
未敘述上訴之理由者並得於提起上訴後20日內向本院補提理由書
（均須按他造當事人之人數附繕本）「切勿逕送上級法院」。
                                      書記官  戴廷奇
中　　華　　民　　國　　111 　年　　9 　　月　　25　　日